臺灣高等法院臺南分院民事裁定　100年度重抗字第13號
抗　告　人　黃丁卯
相　對　人　嘉義縣民雄鄉農會
法定代理人　郭秋欽
上列抗告人因與相對人間拍賣無效等事件，對於中華民國100年2
月16日臺灣嘉義地方法院所為裁定提起抗告（99年重訴字第85號
），本院裁定如下：
    主  文
抗告駁回。
抗告訴訟費用新台幣壹仟元由抗告人負擔。
    理  由
一、按「以一訴主張數項標的者，其價額合併計算之。但所主張
    之數項標的互相競合或應為選擇者，其訴訟標的價額，應依
    其中價額最高者定之。」，民事訴訟法第77條之2第1項定有
    明文。
二、抗告意旨略以：
  (一)抗告人於第二項聲明固以侵權損害賠償法則，請求相對人給
    付新台幣（下同）893萬7638元，惟第一項聲明之訴訟目的
    ，不外亦本於抗告人所有之土地（或假扣押之標的土地債權
    ），遭相對人以無執行力及不法取得之執行名義拍定，致受
    同於第二項聲明所本及相同之損害，而對於該執行名義訴請
    確認其無執行力、予以撤銷，並因該土地已拍定而請求給付
    賣得價金及侵權損害賠償，同為893萬7638元，是第一項聲
    明僅限於抗告人委託訴外人賴文星購買又消極信託於其名下
    之民雄鄉○○段926地號土地，遭相對人侵權拍定的法律原
    因之範圍為限。基此，本件先位之訴第一、二項請求間之關
    係，前者固為抗告人代位執行債務人之訴，後者為抗告人之
    訴，惟二者為同一訴訟目的，請求結果上僅得擇一而判給之
    競合關係（抗告人不能也沒有理由就同一法律上之原因，收
    受兩個對價，司法亦不至於作如此的判給），故訴訟費用額
    自無重複徵納之理，原裁定合併計算訴訟標的，顯有不當，
    請廢棄原裁定云云。
  (二)若認原裁定有理由，惟原裁定並未依照各為600萬元、229萬
    元、169萬元、100萬元及100萬元共五份執行名義，分別裁
    定應徵裁判費，使抗告人無從思考選擇繳納。緣此，在能力
    範圍內，抗告人選定借貸契約自民國（下同）89年3月30日
    起至92年3月30日止之169萬元案件及87年7月16日起至90年7
    月16日止之100萬元案件之兩份執行名義，先行繳納裁判費2
    萬6900元。
三、經查，抗告人於原審起訴後追加先位之訴，其中第一項聲明
    係「代位訴外人賴文星請求撤銷相對人於臺灣嘉義地方法院
    98年度司執字第16908號強制執行事件之執行名義」（按：
    依其意，應係確認各該執行名義無執行力），上開執行事件
    之執行名義債權額合計1198萬元（債權憑證共五份，債權額
    分別為600萬元、100萬元、100萬元、169萬元及229萬元，
    原審卷(一)第96至105頁）；第二項聲明則依「不當得利返還
    請求權」請求相對人返還抗告人所有被強制執行拍賣之嘉義
    縣民雄鄉○○段第926號土地價金826萬3000元，及依「侵權
    行為法律關係」請求相對人賠償上開不足之損害金67萬4638
    元（原審卷(二)第47頁）。依抗告人於原審擴張起訴後之先位
    聲明，抗告人所主張先位聲明各項訴訟標的，即「確認98年
    度司執字第16908號強制執行事件之執行名義無執行力（債
    權額合計1198萬元）」、「嘉義縣民雄鄉○○段第926號土
    地被拍賣不當得利請求返還826萬3000元」及「侵權行為損
    害請求返還67萬4638元」，其訴訟標的分別為債務人之異議
    權及不當得利與侵權行為損害賠償請求權，而為合併請求判
    決；彼此間，並無互相競合或應為選擇之情事。基此，原審
    依民事訴訟法第77條之2第1項規定合併計算該數項標的價額
    ，核定本件訴訟標的價額為2091萬7638元（98年度司執字第
    16908號強制執行事件命賴文星給付金額1198萬元＋不當得
    利部分826萬3000元＋侵權行為損害賠償部分67萬4638元，
    共2091萬7638元），依法應合併徵第一審裁判費19萬6096元
    ，依此計算，抗告人尚應補繳11萬3223元（起訴時已繳納8
    萬2873元），原審裁定尚無違誤，抗告意旨稱「第一、二項
    聲明之間，僅得擇一勝訴判決」云云，難認有理由。另抗告
    人既以一訴主張數項標的，其訴訟標的價額依法應合併計算
    ，抗告人主張「原裁定並未依各為600萬元、229萬元、169
    萬元、100萬元及100萬元共五份執行名義，分別裁定應徵裁
    判費，係有不當」云云，亦無足採，抗告意旨請求廢棄原裁
    定，非有理由，應予駁回。
據上論結，本件抗告為無理由，依民事訴訟法第495條之1第1項
、第449條第1項、第95條、第78條，裁定如主文。
中    華    民    國   100    年    4     月    12    日
                  民事第二庭    審判長法  官  陳光秀
                                      法  官  莊俊華
                                      法  官  曾平杉
上為正本係照原本作成。
本裁定除以適用法規顯有錯誤為理由外，不得再抗告。如提再抗
告，應於收受送達後十日內向本院提出再抗告狀（須附繕本），
並繳納再抗告費新台幣一千元。
提起再抗告應委任律師或具有律師資格之人之委任狀；委任有律
師資格者，另應附具律師資格證書及釋明委任人與受任人有民事
訴訟法第466條之1第1項但書或第2項所定關係之釋明文書影本。
中    華    民    國   100    年    4     月    12    日
                                      書記官  葉秀珍
【附註】
民事訴訟法第495條之1第2項準用同法第466條之1第1、2項規定
：
(1)對於第二審判決上訴，上訴人應委任律師為訴訟代理人。但上
  訴人或其法定代理人具有律師資格者，不在此限。
(2)上訴人之配偶、三親等內之血親、二親等內之姻親，或上訴人
  為法人、中央或地方機關時，其所屬專任人員具有律師資格並
  經法院認為適當者，亦得為第三審訴訟代理人。
民事訴訟法第466條之2第1項：
  上訴人無資力委任訴訟代理人者，得依訴訟救助之規定，聲請
  第三審法院為之選任律師為其訴訟代理人。